【裁判字號】    99,抗,197
【裁判日期】    991202
【裁判案由】    拍賣抵押物
【裁判全文】
臺灣桃園地方法院民事裁定               99年度抗字第197號
抗  告  人  吳志川即被繼承人.
            曾  緞即被繼承人.
            吳志成即被繼承人.
            吳蘭英即被繼承人.
            吳蘭美即被繼承人.
相  對  人  曾炳煌
上列當事人間拍賣抵押物事件，抗告人對於民國99年10月20日本
院簡易庭司法事務官99年度司拍字第860 號民事裁定提起抗告，
本院裁定如下：
    主  文
抗告駁回。
抗告程序費用新臺幣壹仟元由抗告人負擔。
    理  由
一、按訴訟標的對於共同訴訟之各人必須合一確定者，其中一人
    之行為有利益於共同訴訟人者，其效力及於全體，不利益者
    ，對於全體不生效力，民事訴訟法第56條第1 款定有明文。
    上揭規定，依非訟事件法第11條規定，於非訟事件關係人準
    用之。經查，本件相對人主張抗告人吳志川與曾緞、吳志成
    、吳蘭英、吳蘭美為抵押人暨債務人吳生明之全體繼承人，
    共同繼承本件抵押物及其所擔保之債務，故對其全體聲請裁
    定拍賣本件抵押物；嗣經原裁定准予拍賣，抗告人吳志川不
    服提起抗告，揆諸上揭法律規定，抗告人吳志川所提抗告之
    效力屬有利益於曾緞、吳志成、吳蘭英、吳蘭美，是本院自
    應併列曾緞、吳志成、吳蘭英、吳蘭美為抗告人，此先敘明
    。
二、次按抵押權人，於債權已屆清償期，而未受清償者，得聲請
    法院，拍賣抵押物，就其賣得價金而受清償，民法第873 條
    定有明文。次按抵押權人聲請拍賣抵押物之裁定，係屬非訟
    事件，祗須其抵押權已依法登記，並依登記之清償期業已屆
    至而未受清償時，法院即應為准許拍賣抵押物之裁定，如對
    於此項法律關係有爭執者，應由有爭執之人提起訴訟，以求
    解決，不得僅依抗告程序聲明其有爭執，並據為廢棄拍賣裁
    定之理由，最高法院58年台抗字第524 號、51年台抗字第26
    9 號判例意旨可資參照。
三、抗告意旨略以：被繼承人吳生明及其全體繼承人即抗告人均
    不識相對人，亦未與其有金錢往來，故抗告人均不知相對人
    所主張之債權及抵押權是否為真；況被繼承人吳生明於民國
    85年間即因身體不適臥病在床，並頻繁進出龍潭804 醫院，
    直至86年1 月5 日在該院過世，此期間內並無可能與相對人
    發生債權債務關係或將系爭土地設定不動產。為此，爰依法
    提起抗告，請求廢棄原裁定等語。
四、經查，本件相對人主張抗告人之被繼承人吳生明前於85年3
    月26日向相對人借款新臺幣（下同）800 萬元，而於85年8
    月2 日以其所有坐落桃園縣大溪鎮○○段南興小段第80之7
    地號土地（下稱系爭土地）設定本金最高限額800 萬元之不
    抵押權予相對人，並經依法登記在案；嗣因吳生明於86年1
    月5 日死亡，其全體繼承人即抗告人逾期未為清償上開債權
    ，故相對人得依民法第873 條之規定，聲請拍賣本件抵押物
    即系爭土地等事實，業據提出支票2 紙、切結書、抵押權設
    定契約書、他項權利證明書、土地登記謄本、繼承系統表各
    1 份、戶籍謄本6 份附卷可稽（均為影本，見原裁定卷第5
    頁至第16頁、第28頁）。可知相對人取得系爭土地上之抵押
    權後，已依法登記在案；而前述受擔保之債權既已屆清償期
    而未受清償，則原裁定據以准許相對人拍賣抵押物之聲請，
    於法並無不合。況抗告人僅空言抗辯上開債權及抵押權不存
    在，並無任何證據可資憑採；且縱抗告人所述為真，核其所
    辯者亦屬實體上事項，依首揭法律規定及最高法院判例意旨
    ，並非本件非訟程序所得審究者，抗告人應就此等爭執事項
    ，另行起訴以資解決，尚不得據為廢棄原拍賣裁定之理由。
    從而，本件抗告，為無理由，應予駁回。
五、爰裁定如主文。
中    華    民    國    99    年    12    月     2    日
              民事第二庭    審判長法  官  劉克聖
                                  法  官  高明德
                                  法  官  張震武
上列正本證明與原本無異
本裁定除以適用法規顯有錯誤為理由，不得再抗告；如提再抗告
，應於收受後送達10日內委任律師為代理人向本院提出再抗告狀
，並繳納再抗告費新台幣 1,000 元。
中    華    民    國    99    年    12    月     2    日
                                  書記官  顏伯儒

司法院資訊處製作；財團法人民間司法改革基金會備份。
